臺灣花蓮地方法院刑事判決　　　　　　　　　　　　　　九十年度易字第四四一號
　　公　訴　人　臺灣花蓮地方法院檢察署檢察官
　　被　　　告　丙○○
右列被告因妨害自由等案件，經檢察官提起公訴（九十年度偵字第一九九三號），本
院判決如左：
    主  文
丙○○以強暴剝奪人之行動自由，處有期徒刑肆月，如易科罰金，以佰元折算壹日
。被訴恐嚇部分無罪。
    事  實
一、丙○○因輕度智障，致其對外界事物之認識力、理解力及基此認識、理解所設定
    反應模式之行為抉擇力，均較一般人薄弱，屬精神耗弱程度，因不滿其女友甲○○欲行分手，竟於民國九十年六月十六日，撥打甲○○所有000000000
    0門號行動電話，留言騷擾並恫稱：「如果要分開，將對妳及妳家人不利，要找
    人修理妳弟弟唐玉麟，拿木棒打妳父親唐劍民」等語，甲○○雖未因而心生畏懼
    （恐嚇無罪部分詳見後述），但實不堪其擾，乃獨自騎機車至丙○○位於花蓮縣
    玉里鎮○○街十號住處找丙○○理論，嗣於同（十六）日下午五時許，兩人在丙○○上揭住處房間內交談結束，甲○○欲離去時，丙○○為圖阻止甲○○離開，
    竟基於妨害自由之犯意，先搶取甲○○肩帶皮包，取出皮包內甲○○所有之皮夾
    一個、行動電話一支後（無據為己有之意）後，將肩帶皮包還給甲○○，甲○○
    為取回皮夾及行動電話，乃與丙○○發生拉扯，惟遭丙○○推出房外，丙○○並
    即基於毀損之故意，將甲○○上揭電話摔落地面，致行動電話損壞而不堪使用，
    足生損害於甲○○。旋丙○○為阻止甲○○自大門離去，復接續以左手抵住甲○○胸口，將甲○○壓擠靠於牆壁邊，而妨害甲○○之行動自由，後因丙○○母親
    徐紫薇出面勸阻，丙○○始放開甲○○。其後，經警據報查獲，並於同日晚上十
    時許，在丙○○住處，取出甲○○所有之上開皮夾一個。
二、案經被害人甲○○訴由花蓮縣警察局玉里分局報告台灣花蓮地方法院檢察署檢察
    官偵查起訴。
    理  由
壹、有罪部分：
一、訊據被告丙○○矢口否認有何右揭犯行，辯稱：伊搶甲○○皮夾，係因伊要向她
    拿回伊的身分證、郵局提款卡，至行動電話則係兩人拉扯之間，不慎掉落地上損
    壞，伊亦未以手肘架住甲○○不讓她離開云云。經查，右揭事實，迭據告訴人甲○○於警訊及偵審中指訴綦詳，另證人即目擊案發經過之乙○○於警訊及審理時
    亦證稱：其在門口叫甲○○回家時，甲○○由客廳走出大門時，被丙○○拉著肩
    ，並推向牆壁，用左手肘抵住甲○○胸口，亦有見丙○○手持甲○○手機往大門
    口方向砸向地面，致手機壞掉了等語。質之被告於警訊中自承：伊因不要讓告訴
    人離開，故搶告訴人之肩帶皮包及手機，至於肩帶皮包內之皮夾，伊不知道拉扯
    中掉落何處，但是手機確實是伊丟摔在地上的沒錯，伊有用左手肘打告訴人之胸
    口，並壓在牆壁上剝奪告訴人之行動自由，不准離去等語（見丙○○九十年六月
    十六日警訊筆錄），足見證人乙○○所述情節確係信而有徵，有其可採之處，從
    而，被告確實有摔壞告訴人行動電話及妨害告訴人行動自由之行為，堪可認定。
    再查，被告於本院訊問時雖辯稱伊係為取回證件，才搶告訴人皮夾云云，然為告
    訴人所否認，參諸被告於本院調查時供稱其與告訴人拉扯之間，皮夾與其內物品
    均散落地上等語（見本院九十一年二月二十六日訊問筆錄），衡情，被告於將告
    訴人推出房外後，當無不能立即發現皮夾之理。而觀諸證人即被告之母親徐紫薇
於警訊中所證稱：其曾問甲○○有何東西不見，要甲○○進房去找，甲○○即由
    廚房旁直接走到丙○○房間尋找失物，後來其問甲○○有無找到，甲○○回答沒
    有找到，此時，丙○○均一直在客廳內坐著等語，可見被告當時已知告訴人係在
    找尋皮夾，甚為明灼。準此，倘被告搶告訴人皮夾之目的僅在取回自己證件，則
    在搶取告訴人皮夾，從中取回自己證件之後，大可迅將皮夾返還告訴人，乃其不
    此之圖，雖見告訴人四處尋找，猶不將之歸還告訴人，俟告訴人報案，始將皮夾
    交予警方，可徵被告搶取告訴人皮夾，係意在藉此牽制告訴人，使之無法順利離
    去，容無庸議，被告所辯係為取回證件云云，顯係卸責之詞，不足採信。至被告
    母親徐紫薇於警訊及審理中證稱：其沒有看到被告搶告訴人皮包、摔行動電話，
    亦未見到被告用手肘架住告訴人云云，核與上揭證人之證詞、被告之自白相互齟
    齬，揆之其與被告間具有母子至親關係，益見其所為應係偏袒迴護之詞，尚難資
    為有利被告之認定。此外，復有贓證物品認領保管收據單一張、現場照片二張附
    卷可稽，本件事證已臻明確，被告犯行洵堪認定。
二、核被告所為，係犯刑法第三百零二條第一項妨害自由罪、第三百五十四條毀損罪
    。公訴意旨雖認被告拉扯告訴人所有肩帶皮包，強取其皮夾並以手肘抵住其身體
    部分所為，應依刑法第三百零四條第一項妨害人行使權利罪處斷，惟查被告搶取
    告訴人皮夾之目的，既在於防止告訴人離去，之後並以強暴方式阻止告訴人離開
    ，已如前述，則其所為強暴顯已達於剝奪人行動自由之程度，故被告妨害人行使
    權利之低度行為，應為剝奪人行動自由之高度行為所吸收，不另論罪（參酌最高
    法院二十九年上字第二三五九號判例），是檢察官此部分起訴法條，容有未洽，
    惟起訴事實相同，爰依法變更起訴法條，併予敘明。被告先後拉扯皮包、搶取皮
    夾、以手肘抵住告訴人胸口等行，係基於同一妨害自由犯意下之接續行為，僅侵
    害一個法益，應只論以一罪。又被告所犯上開二罪間，有方法結果之牽連關係，
    應從一重之妨害自由罪處斷。又被告精神狀態屬輕度智障，有焦慮及憂鬱等壓力
    性反應現象，已達輕度精神耗弱程度等情，有行政院衛生署花蓮醫院九十年十一
    月二十日（九十）花醫總字第○○○七五六五號函附之鑑定書一紙附卷可參，是
    被告行為時，因輕度智障，致其對外界事物之認識力、理解力及基此認識、理解
    所設定反應模式之行為抉擇力，均較一般人薄弱，屬精神耗弱程度，爰依刑法第
    十九條第二項之規定減輕其刑。爰審酌被告係因感情因素，一時衝動而犯下本案
    、犯罪之動機、手段、所生之危害，及事後否認犯行，猶飾詞狡辯等一切情狀，
    量處如主文所示之刑，並諭知易科罰金之折算標準，以示懲儆。
貳、無罪部分：
一、公訴意旨另以：被告於九十年六月十六日下午五時許，在甲○○行動電話中留言
    向其恐嚇稱：「如果要分手，將對你及你家人不利，要修理你弟弟唐玉麟，拿木
    棒打你父親唐劍民」等語，致甲○○心生畏懼而危害於安全，因認被告另涉有刑
    法第三百零五條恐嚇罪嫌云云。
二、按犯罪事實應依證據認定之，無證據不得推定其犯罪事實；不能證明被告犯罪者
    ，應諭知無罪之判決，刑事訴訟法第一百五十四條、第三百零一條第一項分別定
    有明文。又刑法第三百零五條恐嚇罪，以受惡害通知者，心生畏懼，而有不安全
    之感覺為要件。公訴人認被告涉有此部分之犯行，無非係以告訴人甲○○之指訴
    為主要論據。
三、訊據被告堅決否認有何右揭恐嚇犯行，辯稱：其未在甲○○行動電話留言，並恐
    嚇他們等語。經查，被告曾多次在告訴人甲○○行動電話中留言稱「如果要分開
    ，將對妳及妳家人不利，要找人修理妳弟弟唐玉麟，拿木棒打妳父親唐劍民」等
    語，以騷擾恐嚇告訴人等情，固據告訴人於警訊及本院訊問時指訴綦詳，並核與
    證人乙○○於本院訊問時證述之情節相符，且告訴人於警訊及偵審中多次陳稱：
    其見此留言會害怕等語。惟告訴人於九十年六月十六日，接獲被告再度以電話留
    言方式所為騷擾恫嚇，旋即獨自一人騎機車至丙○○住處，登門找被告丙○○理
    論等情，業據告訴人於警訊中陳述在卷，另告訴人於本院訊問時復陳稱：「是被
    告多次在我手機留言，說要對我父親、弟弟不利，我很生氣才過去找他理論。被
    告在案發前一、二個禮拜就以電話留言恐嚇，說要對我父親、弟弟不利，並且曾
    打電話給我，他也是恐嚇我。聽完最後一通留言，我想應該要跟被告講清楚，才
    去找被告。」、「我認為自己就可以處理好，我父親是玉里分局的警官，我也不
    想將事情鬧大，才未告知家人。」等語（見本院九十一年二月二十六日訊問筆錄
    ），按告訴人果因接獲被告留言，認被告極可能對其自身及家人不利，並從而心
    生畏懼，依常情，當會遠離被告並稟告家人，請家人提高警覺，小心防範，或報
    警處理，然告訴人事後非但未轉知家人，亦未報警，反認為自己可以處理，單獨
    一人挾怒氣至被告住處與被告理論，絲毫不擔心被告因其人單勢孤而乘機對其不
    利，在在足徵告訴人並未因被告所為電話留言而心生畏懼，揆諸上揭說明，核與
    刑法恐嚇罪之構成要件顯屬有間，自難遽課被告以恐嚇罪責。此外，復查無其他
    積極證據足認被告有何公訴人所指此部分犯行，既不能證明其犯罪，依法應就被
    告被訴恐嚇部分諭知無罪之判決。
據上論斷，應依刑事訴訟法第二百九十九條第一項前段、第三百條、第三百零一條第
一項，刑法第三百零二條第一項、第三百五十四條、第五十五條、十九條第二項、第
四十一條第一項前段，罰金罰鍰提高標準條例第一條前段、第二條，判決如主文。
本案經檢察官簡淑如到庭執行職務。
中　　　華　　　民　　　國　　九十一　　年　　　三　　　月　　二十九　　日
                                    台灣花蓮地方法院刑事庭
                                        法  官  陳  世  博
右正本證明與原本無異。
如不服本判決，應於判決送達後十日內向本院提出上訴狀( 應附繕本 )，上訴於
臺灣高等法院花蓮分院。
                                        書記官  游  意  婷
中　　　華　　　民　　　國　　九十一　　年　　　  　　　月　　　  　　　日
